臺灣高等法院民事判決
111年度上易字第6號
上  訴  人  闕寧漢  


訴訟代理人  田振慶律師
            邱瑞元律師
            張  揚律師  
被  上訴人  羅偉誠  
上列當事人間請求損害賠償事件，上訴人對於中華民國110年11
月8日臺灣士林地方法院109年度訴字第332號第一審判決提起上
訴，本院於111年3月16日言詞辯論終結，判決如下：
    主      文
上訴駁回。
第二審訴訟費用由上訴人負擔。
    事實及理由
被上訴人主張：伊於民國108年4月22日下午6時11分許，行走於
  臺北市○○區○○○○街00號前方之人行道上，與亦行走於該人行道
  上、迎面相向而來之上訴人交會時，因行走空間受侷限，上訴
  人乃以左手肘頂伊之身體1下，伊遂轉身欲找上訴人理論，詎
  上訴人竟以右手抓住伊之左手虎口處用力捏擠扭轉伊手指關節
  ，致伊受有左手第三掌骨骨折之傷害（下稱系爭傷害），爰依
  民法第184條第1項前段、第193條、第195條第1項規定，請求
  上訴人賠償伊醫療費用新臺幣（下同）1萬7,559元、復健費60
  0元、薪資損失2萬5,962元、勞動能力減少損害32萬9,574元、
  精神慰撫金8萬元，共計45萬3,695元，並自108年10月16日起
  至清償日止之法定利息等語。原審判命上訴人應給付被上訴人
  45萬3,695元本息，並駁回被上訴人其餘之訴。上訴人就敗訴
  部分不服，提起上訴。並答辯聲明：上訴駁回。(被上訴人於
  原審請求逾上開45萬3,695元部分，業經原審判決駁回，未據
  聲明不服，不贅）。　
上訴人則以：被上訴人受有系爭傷害並未減損勞動能力，且被
  上訴人請求精神慰撫金之數額過高等語，資為抗辯。上訴聲明
  ：㈠原判決不利於上訴人部分廢棄。㈡上開廢棄部分，被上訴人
  第一審之訴駁回。
經查，被上訴人於前揭時、地，因上訴人不法行為，致受有系
  爭傷害，為上訴人所不爭執（見本院卷第92頁），且上訴人刑
  事責任經原審刑事庭以108年度易字第574號判決判處有期徒刑
  3月，上訴人及檢察官提起上訴後，經本院刑事庭以109年度上
  易字第378號判決駁回上訴確定，有前開偵審刑事卷宗可稽，
  自堪信為真實。被上訴人主張上訴人應負侵權行為損害賠償責
  任，洵屬有據。
茲就被上訴人請求賠償之損害，分述如下：
　㈠按不法侵害他人之身體或健康者，對於被害人因此喪失或減
    少勞動能力或增加生活上之需要時，應負損害賠償責任；不
    法侵害他人之身體、健康、名譽、自由、信用、隱私、貞操
    ，或不法侵害其他人格法益而情節重大者，被害人雖非財產
    上之損害，亦得請求賠償相當之金額，民法第193條第1項及
    第195條第1項前段分別定有明文。
　㈡被上訴人得請求醫療費用1萬7,559元、復健費600元、薪資損
    失2萬5,962元：
　　被上訴人主張其因系爭傷害，支出醫療費用合計1萬7,559元
    、復健費600元，並受有薪資損失2萬5,962元，業據其提出
    三軍總醫院門急診醫療費用明細表、國立臺灣大學醫學院附
    設醫院費用證明單、臺北榮民總醫院門診醫療費用明細收據
    、三軍總醫院醫療費用收據、成功復健科診所醫療費用證明
    、收據、歐邁工程有限公司109年9月23日函為證（見原審卷
    ㈠第44至58頁、卷㈡第97頁），且為上訴人所不爭執（見本院
    卷第93頁），是被上訴人請求上訴人賠償其支出醫療費用1
    萬7,559元、復健費600元、薪資損失2萬5,962元，核屬有據
    。
　㈢被上訴人得請求勞動能力減損329,574元：
　⒈關於被上訴人勞動能力減損情形，經兩造於原審合意由長 庚
    醫療財團法人林口長庚醫院鑑定（見原審卷㈡第59頁），經
    該院醫師鑑定後回覆：據病歷所載，被上訴人係110年2月27
    日至新北市立土城醫院（委託長庚醫療財團法人興建經營）
    職業醫學科門診接受勞動力減損評估，經醫師依據被上訴人
    現況施予理學檢查、問診與病歷審閱，並安排被上訴人同日
    進行X光檢查，檢查結果顯示為正常。綜合各項評估：被上
    訴人因左中指掌指骨折，殘存左中指關節活動受限等症；再
    依據美國醫學會障害指引評估及賺錢能力、職業、年齡等因
    素調整後計算其勞動力減損3%，有該院110年4月1日長庚院
    林字第1100150136號函在卷可稽（見原審卷㈡第161頁）。上
    訴人雖辯稱：被上訴人並非專以左中指關節活動順暢為生之
    人，且受傷部分早已痊癒，檢查結果均為正常，應以2%計算
    被上訴人勞動能力減損云云。然查，被上訴人於110年2月27
    日至新北市立土城醫院接受勞動能力減損評估並接受X光檢
    查，檢查結果顯示為正常，係指被上訴人之骨頭（不包含軟
    組織）無骨折或關節病變之情形，與其左中指關節活動受限
    之情形並無矛盾；當日醫師係理學檢查方式評估被上訴人之
    關節活動程度為何，即以被上訴人主動活動為主，被動活動
    為輔；另醫師係依FEC rank(即未來收入能力）中蘭德司法
    研究所研究報告所提供之經驗數據（即對於相似處境病人就
    各種損傷類型所導致長期收入損失之平均百分比）以及調查
    結果（即將傷勢依據障礙評估標準評比和薪資損失比例）綜
    合考量後進行FEC調整等情，亦有該院110年9月13日長庚院
    林字第1100650763號函附卷可佐（見原審卷㈡第241頁）。堪
    認被上訴人因前開侵權行為致其勞動能力減損3%。上訴人抗
    辯被上訴人僅減損勞動能力2%云云，委無足取。
　⒉按被害人身體或健康遭受侵害，其勞動能力是否喪失或減少
    ，應比較被害人受侵害前之身體或健康狀態決之，而非以其
    是否繼續任職原工作或其所得額有無減少為準，蓋被害人身
    體或健康遭受侵害後，仍繼續任職原工作或所得額未減少，
    其原因甚多，並非僅因勞動能力未喪失或減少所致，故不得
    以原工作現未受影響或所得額現未減少，即謂無勞動能力之
    損害（最高法院96年度台上字第1917號判決意旨參照）。上
    訴人雖抗辯被上訴人未因系爭傷害致其現在薪資減少或將來
    薪資減少云云，惟被上訴人既因系爭傷害致其勞動能力減損
    3%，業如前述，則縱被上訴人之薪資未因此減少，原因亦未
    必係單與勞動能力未喪失或減少有關，揆諸前開說明，尚不
    得認被上訴人薪資未減少，即認其未受有勞動能力減少之損
    害。
　⒊又按被害人因身體健康被侵害而喪失勞動能力所受之損害，
    其金額應就被害人受侵害前之身體健康狀態、教育程度、專
    門技能、社會經驗等方面酌定之，不能以一時一地之工作收
    入為準（最高法院63年台上字第1394號判決意旨參照）。查
    被上訴人於事發時任職於歐邁公司，月薪為5萬元乙情，有
    前揭歐邁公司函文為憑。又其為臺灣大學土木工程學系畢業
    ，成功大學土木工程學系結構組研究所畢業，畢業後曾任職
    於結構技師事務所、土木技師事務所及工程顧問公司（見原
    審卷㈠第80頁），衡酌被上訴人於當時之身體健康狀態、年
    齡、教育程度、專門技能、社會經驗，認其於通常情形下可
    能取得收入為5萬元為適當。上訴人雖抗辯應以行政院勞動
    部公布勞工基本工資2萬3,800元作為認定基準云云，惟勞工
    基本工資僅為勞工最低所得保障，並無法執以概論被害人均
    受有相同之工作收入，仍應就被害人之身體健康狀態、教育
    程度、專門技能、社會經驗等予以衡酌，是上訴人前開抗辯
    ，難認可採。
　⒋查，被上訴人為00年00月00日生（見原審卷㈠第78頁），請求
    勞動能力減少之損害，期間應自108年11月29日計算至其65
    歲（勞動基準法第54條第1款所定65歲之強制退休年齡）即0
    00年00月00日止，依霍夫曼式計算法扣除中間利息（首期給
    付不扣除中間利息），核計其金額為32萬9,574元（計算式
    詳如原審判決附表2所示），被上訴人請求上訴人如數賠償
    ，為有理由，應予准許。
　㈣被上訴人得請求精神慰撫金80,000元：
　⒈按慰藉金之賠償須以人格權遭遇侵害，使精神上受有痛苦為
    必要，其核給之標準固與財產上損害之計算不同，然非不可
    斟酌雙方身分資力與加害程度，及其他各種情形核定相當之
    數額（最高法院51年度台上字第223號判決意旨參照）。
　⒉原審審酌被上訴人因上訴人前開行為，致其受有系爭傷害，
    而須進行手術及復健治療；被上訴人為研究所畢業，現任職
    於工程公司，每月收入為5萬元，上訴人為大學畢業，從事
    娛樂製作產業，月收入約3萬元，業據兩造陳述在卷等情（
    見原審卷第80頁、卷㈡第279頁），及兩造之身分、地位、經
    濟狀況，被上訴人受傷程度、上訴人之行為態樣、被上訴人
    精神上受有痛苦等一切情狀，認被上訴人得請求上訴人賠償
    之精神慰撫金，以8萬元為適當，核無不合。上訴人抗辯被
    上訴人所受系爭傷害，實屬輕微，指摘原審判決酌定精神慰
    撫金數額過高云云，顯非足採。 
　㈤綜上，被上訴人得請求上訴人賠償45萬3,695元（17,559+600
    +25,962+329,574+80,000=453,695）。
綜上所述，被上訴人依民法第184條第1項前段、第193條、第19
  5條第1項規定，請求上訴人給付45萬3,695元，及自108年10月
  16日起至清償日止，按年息5%計算之利息，為有理由，應予准
  許。從而，原審為上訴人敗訴之判決，並無不合。上訴意旨指
  摘原判決不當，求予廢棄改判，為無理由，應駁回上訴。
本件事證已臻明確，兩造其餘之攻擊或防禦方法及所用之證據
  ，經本院斟酌後，認為均不足以影響本判決之結果，爰不逐一
  論列，附此敘明。
據上論結，本件上訴為無理由，判決如主文。
中　　華　　民　　國　　111 　年　　4 　　月　　20　　日
                  民事第五庭    
                      審判長法  官  賴劍毅
                            法  官  洪純莉
                            法  官  陳君鳳
正本係照原本作成。
不得上訴。
中　　華　　民　　國　　111 　年　　4 　　月　　20　　日

  　　　　　　　　　　　　　書記官  郭姝妤